【裁判字號】    97,訴,516
【裁判日期】    970430
【裁判案由】    毒品危害防制條例
【裁判全文】
臺灣基隆地方法院刑事判決               97年度訴字第516號
公  訴  人  臺灣基隆地方法院檢察署檢察官
被      告  乙○○
                    （現另案在臺灣基隆監獄執行中）
上列被告因毒品危害防制條例案件，經檢察官提起公訴（97年度
毒偵字第188 號），被告就被訴事實為有罪之陳述，本院合議庭
裁定由受命法官獨任進行簡式審判程序審理，判決如下：
    主  文
乙○○施用第一級毒品，累犯，處有期徒刑柒月。扣案之第一級
毒品海洛因壹包（驗餘含袋重零點貳柒貳公克），沒收銷燬之
。
    事  實
一、乙○○前因施用毒品案件，先後2 次經本院以88年度毒聲字
    第1977號、89年度毒聲字第1809號裁定送觀察、勒戒後，均
    認無繼續施用毒品之傾向，分別由臺灣基隆地方法院檢察署
    檢察官於民國89年1 月12日、89年10月13日，以88年度毒偵
    字第501號、第624號及89年度毒偵字第2097號為不起訴處分
    確定。復因連續施用第一級毒品案件，由同署檢察官提起公
    訴，經臺灣基隆地方法院於93年8月25日以93年度訴字第238
    號判決判處有期徒刑8月確定，迄94年6月7 日期滿執行完畢
    。又因施用第一、二級毒品案件，由臺灣板橋地方法院檢察
    署檢察官提起公訴，經臺灣板橋地方法院以93年度訴字第22
    28號判決判處有期徒刑10月、4月，應執行有期徒刑1年2 月
    ，經提起上訴，由臺灣高等法院以94年度上訴字第836 號判
    決上訴駁回而確定；復因持有第一級毒品案件，由本院以94
    年度基簡字第731號判處有期徒刑6月確定，並經本院以95年
    度聲字第557號裁定定應執行有期徒刑1年6月，於95年4月22
    日入監，迄96年7 月13日假釋出監，再經臺灣板橋地方法院
    以96年度聲減字第1330號就上開3案件裁定減為有期徒刑5月
    、2月、3月，應執行有期徒刑9月確定，而已執行完畢。
二、乙○○猶不思戒除毒癮，明知海洛因業經公告列為毒品危害
    防制條例之第一級毒品，不得非法持有、施用，仍基於施用
    第一級毒品海洛因之犯意，於97年1月16日晚間6、7時許，
    在其位基隆市○○區○○街123之2號住處內，以將第一級毒
    品海洛因置入注射針筒內注射之方式，施用第一級毒品海洛
    因1次。嗣為警於同年月17日下午5時許，在基隆市○○路與
    西定路口處，因見其行跡可疑，而上前盤查，當場於其所騎
    乘之車牌號碼WKD-051 號機車前置物箱內之抹布下，查獲其
    所有之毒品海洛因1包 (原含袋重0.2380公克、淨重0.0380
    公克，取樣0.0008公克，淨重餘重0.0372公克），且經警採
    其尿液送驗結果，係呈嗎啡陽性反應後，始查悉上情。
三、案經基隆市警察局第二分局報請臺灣基隆地方法院檢察署檢
    察官偵查起訴。
    理  由
一、本件被告乙○○所犯為毒品危害防制條例第10條第1項之施
    用第一級毒品罪，非死刑、無期徒刑、最輕本刑為3年以上
    有期徒刑之罪，或高等法院管轄第一審之案件，被告於本院
    準備程序中，就被訴事實為有罪之陳述，經告以簡式審判程
    序之旨，並聽取檢察官、被告之意見後，本院合議庭裁定由
    受命法官進行簡式審判程序，是本件之證據調查，依刑事訴
    訟法第273條之2規定，不受同法第159條第1項、第161條之2
    、第161條之3、第163條之1及第164條至第170條規定之限制
    ，合先敘明。
二、上揭事實，業據被告於本院審理時坦承不諱，且被告於97年
    1 月17日為警採取其親自排放之尿液，送請臺灣尖端先進生
    技醫藥股份有限公司，以氣相層析質譜儀分析法確認檢驗結
    果，呈嗎啡陽性反應，此有該公司於97年2月1日出具之濫用
    藥物檢驗報告1 份在卷可稽，而以該公司所用之氣相層析質
    譜儀分析法之精確度而論，應可剔除「偽陽性反應」之可能
    （行政院國軍退除役官兵輔導委員會臺北榮民總醫院83年3
    月1日北總內字第01855號、同年4月7日北總內字第030
    59 號函參照），該檢驗結果自可憑信，堪認被告上開自白
    與事實相符，堪以採信。另扣案被告自承供其施用疑似海洛
    因之白粉1包（原含袋重0.2380 公克、淨重0.0380公克，取
    樣0.0008公克，淨重餘重0.0372公克），經送請交通部民用
    航空局航空醫務中心檢驗結果，確含第一級毒品海洛因成分
    ，此有該局97年2月14日航藥鑑字第0970571號鑑定書在卷可
    參，堪認被告上開自白與事實相符，應係真實。
三、按毒品危害防制條例於92年7月9日修正公布，自93年1月9日
    施行，其中第20條、第23條將施用毒品之刑事處遇程序，區
    分為「初犯」及「5年內再犯」、「5年後再犯」。依其立法
    理由之說明：「初犯」，經觀察、勒戒或強制戒治後，應為
    不起訴處分或不付審理之裁定；經觀察、勒戒或強制戒治執
    行完畢釋放後，「5 年內再犯」者，因其再犯率甚高，原實
    施之觀察、勒戒及強制戒治既已無法收其實效，爰依法追訴
    或裁定交付審理。至於初犯經觀察、勒戒或強制戒治執行完
    畢釋放後，「5 年後再犯」者，前所實施之觀察、勒戒或強
    制戒治已足以遮斷其施用毒品之毒癮，為期自新及協助其斷
    除毒癮，仍適用「初犯」規定，先經觀察、勒戒或強制戒治
    之程序。從而依修正後之規定，僅限於「初犯」及「5 年後
    再犯」（初犯經觀察、勒戒或強制戒治釋放後，5 年內均無
    施用毒品之行為）二種情形，始應先經觀察、勒戒或強制戒
    治程序。倘被告於5年內已再犯，經依法追訴處罰，縱其第3
    次（或第3 次以上）再度施用毒品之時間，在「初犯」經觀
    察、勒戒或強制戒治執行完畢釋放5年以後，已不合於「5年
    後再犯」之規定，且因已於「5 年內再犯」，顯見其再犯率
    甚高，原實施觀察、勒戒或強制戒治，已無法收其實效，即
    應依該條例第10條處罰（最高法院95年度第7 次刑事庭會議
    、95年度台非字第161、203、230、246號判決參照參照）。
    經查，被告有如事實欄所載之毒品前科之情形，此有臺灣高
    等法院被告前案紀錄表在卷可稽，是以，被告於上開觀察、
    勒戒執行完畢釋放後5 年內，復因施用毒品，經法院判處罪
    刑確定後，再為本案施用第一級毒品犯行，故本案被告已於
    觀察、勒戒執行完畢釋放後5 年內再犯，且業經依法追訴處
    罰，本案自不該當於「初犯」或「5 年後再犯」，揆諸前揭
    說明，即無再經觀察、勒戒等程序之必要，而應依法論科。
四、查海洛因為毒品危害防制條例第2條第2項第1 款所規定之第
    一級毒品，被告予以施用，核其所為，係犯同條例第10條第
    1 項之施用第一級毒品罪。被告施用毒品期間持有第一級毒
    品之低度行為，為施用之高度行為所吸收，不另論罪。另查
    ，被告曾有犯罪事實欄所載犯罪之科刑及刑之執行完畢情形
    ，有臺灣高等法院被告前案紀錄表在卷可稽，其5 年內故意
    再犯有期徒刑以上之本罪，為累犯，應依法加重其刑。爰審
    酌被告前因施用毒品經觀察勒戒、刑事判決、執行後，猶不
    知戒惕，復再施用第一級毒品，無視於毒品對於自身健康之
    戕害及國家對於杜絕毒品犯罪之禁令，顯無戒斷之決心，然
    念及其前開犯罪係戕害自身，尚未害及他人，且犯罪後復坦
    承犯行，態度尚佳等一切情狀，量處如主文所示之刑，以資
    儆懲。另扣案之第一級毒品海洛因1包（驗後含袋重0.2372
    公克），因包裝與其上極微量之毒品均已合而為一，無從析
    離，應整體視為第一級毒品海洛因，併依毒品危害防制條例
    第18 條第1項前段之規定，宣告沒收銷燬（上開海洛因於鑑
    定機關鑑定時，無論以何種方式刮取分離毒品秤重，其包裝
    袋均仍會有極微量海洛因殘留，業經法務部調查局於93年3
    月19 日即以調科壹字第09300113060號函覆臺灣高雄地方法
    院）。至另取樣化驗之海洛因（0.0008公克）業已驗畢用罄
    不復存在，自無從諭知沒收銷燬。
據上論斷，應依刑事訴訟法第273條之1第1項、第299 條第1項前
段，毒品危害防制條例第10條第1項，第18條第1項前段，刑法第
11條、第47條第1項，判決如主文。
本案經檢察官甲○○到庭執行職務。
中    華    民    國    97    年    4  月    30       日
                  刑事第一庭  法  官  許心
以上正本證明與原本無異。
如不服本判決應於收受本判決後10日內向本院提出上訴書狀，其
未敘述上訴理由者，並得於提起上訴後10日內向本院補提理由書
狀（均須按他造當事人之人數附繕本）「切勿逕送上級法院」。
中    華    民    國    97    年    4  月    30       日
                              書記官  湯惠芳
附錄本判決論罪之法條：
毒品危害防制條例第10條
施用第一級毒品者，處6月以上5年以下有期徒刑。
施用第二級毒品者，處3年以下有期徒刑。


司法院資訊處製作；財團法人民間司法改革基金會備份。
